【裁判字號】    99,審訴,374
【裁判日期】    991126
【裁判案由】    強制猥褻
【裁判全文】
臺灣新竹地方法院刑事判決             99年度審訴字第374號
公  訴  人  臺灣新竹地方法院檢察署檢察官
被      告  蔡振明
選任辯護人  許麗美律師 
上列被告因強制猥褻案件，經檢察官提起公訴（98年度偵字第51
48號），本院依簡式審判程序判決如下：
    主  文 
蔡振明犯強制猥褻罪，處有期徒刑拾月。
    事  實   
一、緣蔡振明於民國98年7 月3 日18時17分許，搭乘臺灣高速鐵
    路（以下簡稱高鐵）472 次由臺南至新竹之北上列車。於18
    時31分許，該列車自高鐵臺南站往嘉義站行駛至北上258 公
    里處（嘉義縣鹿草鄉境），蔡振明見代號00000000（78年生
    ，真實姓名年籍詳卷，以下簡稱Ａ女）獨自一人乘坐於8 車
    15 Ａ 號位置，認有機可乘，明知自己的座位係位於該車廂
    9 Ｅ號之位置，竟基於強制猥褻之犯意，先坐於Ａ女身旁之
    15Ｂ號位置後，以左手碰觸Ａ女之腰部、右大腿，經Ａ女閃
    避2至3次，其復以左手持續撫摸Ａ女之右大腿外側、膝蓋內
    、外側，再將其左手直接置於Ａ女之右大腿上，Ａ女旋即用
    力將其左手推開達2 至3 次。其又直接將左手臂貼在Ａ女之
    右手臂上，並持續以左手手肘搓揉Ａ女之胸部，Ａ女見狀，
    直接將其左手推開。約2 至3 分鐘後，蔡振明又將其左手置
    於Ａ女之右大腿上，進而順勢滑進Ａ女之右大腿內側，經Ａ
    女再次用力推開其左手後，蔡振明索性將座位中央扶手拉起
    ，並以身體貼近Ａ女之身體，持續以左手手肘碰觸Ａ女之胸
    部，另以左手拉住Ａ女之右手，撫摸Ａ女右大腿內側，並延
    續撫摸至Ａ女下體部位，Ａ女因遭此突然狀況而用力將雙腿
    夾緊。蔡振明竟反將Ａ女右腿強力拉開，經Ａ女將其手部推
    開1 至2次 ，蔡振明竟稱：「不喜歡嗎？不舒服嗎？」等語
    ，Ａ女乃以言語嚴正告知蔡振明：「我真的很不舒服」等語
    後，蔡振明仍持續撫摸Ａ女之右大腿內、外側及小腿，而接
    續以上開違反Ａ女意願之方法猥褻撫摸Ａ女身體，而達其性
    慾之滿足，迨Ａ女起身，蔡振明始行罷手。嗣經Ａ女向該列
    車服務員反應，旋由列車長報警處理，而為警在高鐵新竹站
    查獲。
二、案經Ａ女訴由內政部警政署鐵路警察局高鐵警務段報告臺灣
    新竹地方法院檢察署檢察官偵查起訴。
    理  由
一、本件被告蔡振明所犯強制猥褻罪，非死刑、無期徒刑、最輕
    本刑為3 年以上有期徒刑之罪，或高等法院管轄第一審之案
    件，被告於本院準備程序進行中，就被訴事實為有罪之陳述
    ，經本院合議庭認合於刑事訴訟法第273 條之1 第1 項之規
    定，裁定進行簡式審判程序，此合先敘明。
二、訊據被告蔡振明對於上揭事實坦承不諱，並經告訴人Ａ女於
    警詢、偵訊及本院審理時指述被害情節綦詳，且有內政部警
    政署鐵路警察局高鐵警務段扣押筆錄1 份、扣押物品收據1
    份、扣押物品目錄表1 份、被告所購買之高鐵車票1 份、告
    訴人所購買之高鐵車票影本1 份及警員王宇棟所出具之職務
    報告1 份等在卷足稽，足認被告前開所為自白確與事實相符
    而堪採信，本案事證已臻明確，被告所為前開犯行，足堪認
    定，應予依法論科。
三、論罪科刑： 
（一）按88年4 月21日修正前刑法第二百二十四條第一項，對於
      強制猥褻罪，原規定「對於男女以強暴、脅迫、藥劑、催
      眠術或他法，至使不能抗拒而為猥褻之行為者」。所謂「
      他法」，依當時規定固指類似於強暴、脅迫、藥劑、催眠
      術或與之相當之方法。惟該條文於88年4 月21日修正時，
      已修正為「對於男女以強暴、脅迫、恐嚇、催眠術或其他
      違反其意願之方法，而為猥褻之行為者」。依立法理由說
      明，係以原條文之「至使不能抗拒」，要件過於嚴格，容
      易造成受侵害者，因為需要「拼命抵抗」而致生命或身體
      方面受更大之傷害，故修正為「違反其意願之方法」（即
      不以「至使不能抗拒」為要件）。修正後所稱其他「違反
      其意願之方法」，應係指該條所列舉之強暴、脅迫、恐嚇
      、催眠術以外，其他一切違反被害人意願之方法，妨害被
      害人之意思自由者而言，不以類似於所列舉之強暴、脅迫
      、恐嚇、催眠術等相當之其他強制方法，足以壓抑被害人
      之性自主決定權為必要，始符立法本旨（此有最高法院97
      年9 月9 日97年度第5 次刑事庭會議參照）。次按，性騷
      擾防治法第25條所規定之強制觸摸罪，係指行為人對於被
      害人之身體為偷襲式、短暫性之不當觸摸行為，而不符刑
      法第224 條強制猥褻罪之構成要件，始足當之（參最高法
      院97年度臺上字第4621號判決要旨）。本件被告於前揭時
      地在高鐵車廂上欲搭訕Ａ女，乃先以左手碰觸Ａ女之腰部
      、右大腿後，經Ａ女閃避2 至3 次以示拒絕，被告未收手
      ，旋接續以左手持續撫摸Ａ女右大腿外側、膝蓋內、外側
      ，再經被害人拒絕後，竟以左手拉住Ａ女之右手，撫摸Ａ
      女之右大腿內側，並延續撫摸至Ａ女之下體部位，上開舉
      止顯然均係屬違反Ａ女意願之方法，致Ａ女性自主決定權
      受侵害，且Ａ女於受害過程中，有推開及言語制止等反抗
      之舉措，已意識到遭被告侵犯之情狀，被告卻仍繼續對Ａ
      女為撫摸右大腿內、外側及小腿之行為，此顯與性騷擾情
      節為偷襲式、短暫性之不當觸摸，且於被害人察覺性自主
      決定權受到侵害時，行為人行為已終了，無壓抑被害人意
      志之性騷擾行為，迥然不同。是以，被告上開行為當屬猥
      褻行為，而非性騷擾行為至明。而被告蔡振明先以左手碰
      觸Ａ女之腰部、右大腿後，經Ａ女閃避2 至3 次以示拒絕
      ，被告仍未收手，旋接續以左手持續撫摸Ａ女之右大腿外
      側、膝蓋內、外側，並將其左手直接置於Ａ女之右大腿上
      ，Ａ女旋即用力將被告之左手推開達2 至3 次以示拒絕，
      被告乃直接將左手臂貼在Ａ女之右手臂上，並持續以左手
      手肘搓揉Ａ女之胸部，Ａ女見狀，直接將被告之左手推開
      ，再次表達拒絕之意；又約2 至3 分鐘後，被告又將其左
      手置於Ａ女之右大腿上，進而順勢滑進Ａ女之右大腿內側
      ，經Ａ女再次用力推開被告之左手後，被告索性將座位中
      央扶手拉起，並以身體貼近Ａ女之身體，持續以左手手肘
      碰觸Ａ女之胸部，之後被告進一步另以左手拉住Ａ女之右
      手，撫摸Ａ女右大腿內側，並延續撫摸至Ａ女下體部位等
      情，已如前述，顯見被告之其目的自係在滿足一己之色慾
      ，於客觀一般社會經驗足以誘起他人性慾，主觀認知上亦
      得滿足被告之性慾，當屬猥褻行為無訛。而被告明知Ａ女
      已多次以行動將其左手推開以表達Ａ女拒絕之意，且Ａ女
      亦有以言詞嚴正告知被告：「我真的很不舒服」等語，然
      被告仍不予置理，繼續撫摸Ａ女之右大腿內、外側、小腿
      及下體等身體部位，直至Ａ女起身欲找該列車服務員處理
      始停止，顯係以違反Ａ女意願之方法，對其遂行猥褻之行
      為至明。是以核被告所為，係犯刑法第224 條之強制猥褻
      罪。
（二）又按所謂接續犯，係指行為人除主觀上須基於單一之犯意
      ，著手實行單一行為外，客觀上須該行為於密切接近之時
      、地內，分數個舉動同時或接續反覆施行，侵害同一之法
      益，且各舉動之獨立性極為薄弱，依一般社會健全觀念，
      難以強行分開，在刑法評價上，以視為數個舉動之接續實
      行，合為包括之一行為予以評價，較為合理者，始足當之
      ，為包括之一罪（最高法院96年度臺上字第3788號判決意
      旨參照）。查被告以手觸碰、撫摸被害人腰部、手部、大
      腿內側、小腿、膝蓋內、外側、胸部及下體，並以身體貼
      近被害人身體及將被害人右腿強行拉開等行為，因地點同
      一，時間密接，且屬侵害同一被害人、同一法益，依社會
      通念，各舉動之獨立性極為薄弱，揆之前揭說明，自應論
      以接續犯包括之一罪，較為合理。
（三）爰審酌被告素行良好，此有臺灣新竹地方法院檢察署刑案
      資料查註紀錄表及臺灣高等法院被告前案紀錄表各1 份在
      卷可參，惟其學歷為碩士畢業，教育程度非低，且與被害
      人素昧平生，僅為圖一己私慾之滿足，竟色慾薰心，公然
      在大眾運輸工具上對於被害人為上開強制猥褻之犯行，整
      個過程從高鐵北上方向258 公里（嘉義縣鹿草鄉境內），
      延續至新竹站之行車期間，已逾半個小時，且被害人數次
      以動作及言語表達被告之行為已違反其意願之意，被告猶
      仍恣意為之，已如前述，參以被告於偵訊時所供述：對方
      的用力，我感覺是輕推，我有測試判斷對方是否讓我碰她
      ，‧‧‧我碰到對方陰部時，對方有用力推，我才問對方
      是不是不喜歡，對方說是，我想要再測試一次，就再摸對
      方小腿，對方立刻站起來等語，顯見被告任意侵犯他人性
      自主之權利，極不尊重女性，造成被害人心理創傷非輕，
      所為實值非難，不宜輕縱，亦未取得被害人之諒解，兼衡
      其智識程度、犯罪動機、目的、手段及犯罪後尚能坦白承
      認犯行，在審理時表示後悔之態度等一切情狀，量處如主
      文所示之刑，以示懲儆。
據上論斷，應依刑事訴訟法第273 條之1 第1 項、第299 條第1
項前段，刑法第224 條，判決如主文。
本案經檢察官邱志平到庭執行職務。 
中    華    民    國    99    年    11    月    26    日
                  刑事第九庭    法  官  楊惠芬
以上正本證明與原本無異。
如不服本判決應於收受本判決後10日內向本院提出上訴書狀，上
訴書狀應敘述具體理由。上訴書狀未敘述上訴理由者，應於上訴
期間屆滿後20日內補提理由書狀於本院( 均須按他造當事人之人
數附繕本 )「切勿逕送上級法院」。 
中    華    民    國    99    年    11    月    29    日
                                書記官  劉雅文
附錄本案論罪科刑法條：
刑法第224 條：
對於男女以強暴、脅迫、恐嚇、催眠術或其他違反其意願之方法
，而為猥褻之行為者，處六月以上五年以下有期徒刑。

司法院資訊處製作；財團法人民間司法改革基金會備份。
